臺灣新竹地方法院民事裁定
111年度竹北司簡調字第181號
聲  請  人  中國信託商業銀行股份有限公司


法定代理人  利明献  


上列聲請人與相對人蘇郁珊等間聲請調解事件，本院裁定如下：
    主  文
聲請駁回。
聲請費用由聲請人負擔。
    理  由
一、按法院認調解之聲請有下列各款情形之一者，得逕以裁定駁
    回之：㈠依法律關係之性質，當事人之狀況或其他情事可認
    為不能調解或顯無調解必要或調解顯無成立之望者。民事訴
    訟法第406條第1項第1款規定甚明。又調解之聲請有民事訴
    訟法第406條第1項各款情形之一時，得以裁定駁回之，司法
    事務官辦理調解事件規範要點第3點第1項亦有規定甚明。再
    者，司法事務官應先了解調解標的之法律關係及聲請人之訴
    求，如認為依法律關係之性質，該案件無法調解、無調解必
    要或無調解之可能時，得以裁定駁回之，以免造成當事人困
    擾（司法院民國103年10月13日院台廳民一字第1030028321
    號函示意旨參照）。次按調解成立者，依民事訴訟法第416
    條第1項、第380條第1項規定，與確定判決固有同一之效力
    ，惟判決為法院對於訴訟事件所為之公法的意思表示，調解
    或和解，為當事人就訴訟上之爭執互相讓步而成立之合意，
    其本質並非相同，故形成判決所生之形成力，無由當事人以
    調解或和解之方式代之（最高法院58年台上字第1502號判例
    要旨參照）。
二、本件聲請意旨略以：相對人蘇郁珊積欠聲請人新臺幣33,002
    元及利息之債務未清償，聲請人已取得執行名義在案。然聲
    請人曾積極催討然未獲回應，而相對人於107年間取得新竹
    縣○○市○○○段0000000000000地號土地及同段481建號建物（
    以下簡稱：系爭不動產），惟未辦理分割登記，目前尚為公
    同共有之狀態，致聲請人無法聲請強制執行系爭不動產，而
    不能追償。為保障聲請人債權，相對人等應就系爭不動產依
    所有權應有部分辦理分割登記，如相對人同意，可由聲請人
    代位辦理等語。
三、查本件聲請人聲請調解標的之法律關係，係欲代位相對人蘇
    郁珊就相對人等9人間公同共有之系爭不動產為分割，惟關
    於聲請人本件聲請，仍須合於上揭規定而適合成立調解者，
    始得為之。然查聲請人聲請調解標的之法律關係及爭議情形
    ，實屬形成權之行使，核其性質屬形成之訴，並非兩造得以
    調解方式互相讓步以解決紛爭，依法係由法院以裁判方式始
    得創設、變更、消滅、形成之法律關係，故應由法院審判後
    方能使相對人等就系爭土地因繼承所發生之公同共有關係消
    滅。綜上，本件調解之聲請，依法律關係性質應認不能調解
    ，依民事訴訟法第406條第1項第6款規定，應不適調解，故
    依首揭規定，逕以裁定駁回之。
四、依民事訴訟法第406條第1項第1款、第95條、第78條裁定如
    文。
五、如不服本裁定，應於裁定送達後10日內，以書狀向本院司法
    事務官提出異議。
中　　華　　民　　國　 111　　年　　5 　　月　　12　　日
                  民事庭  司法事務官　辛福壽